臺灣臺中地方法院民事判決　九十一年訴字第三一五號
　　原　　　告　　台灣中國航聯產物保險股份有限公司
　　法定代理人　　甲○○
　　複　代理人　　丙○○
　　被　　　告　　丁○○
　　訴訟代理人　　乙○○
右當事人間請求返還不當得利事件，本院判決如左：
    主    文
被告應給付原告新台幣捌拾萬零貳佰陸拾壹元，及自民國八十七年五月二十六日起至
清償日止，按年息百分之五計算之利息。
訴訟費用由被告負擔。
本判決原告勝訴部分於原告以新台幣貳拾陸萬陸仟元供擔保後，得假執行。但被告如
於假執行程序實施前，以新臺幣捌拾萬零貳佰陸拾壹元為原告預供擔保，得免為假執
行。
    事    實
甲、原告方面：
一、聲明：除假執行擔保金額外，如主文所示。
二、陳述：訴外人波士頓餐廳股份有限公司（下稱波士頓公司）於民國八十六年一月
    一日與原告簽立商業火災保險契約，保險期間自八十六年一月二十八日起至八十
    七年一月二十八日止，保險標的物所在地為台中市○區○○路一段七十二號一、
    二樓，詎八十六年三月間系爭保險標的物遭火災燒燬，波士頓公司損失新臺幣（
    下同）八十萬零二百六十一元，原告已依約簽發票號DA0000000，面額八十萬零
    二百六十一元，發票日八十七年五月十八日，付款人世華聯合商業銀行營業部之
    支票一紙予波士頓公司，於八十七年五月二十五日由波士頓公司股東即被告受領
    並已提示兌領，惟嗣後波士頓公司以被告並無代為收受保險金之權限，而提起訴
    訟請求原告給付保險金八十萬零二百六十一元，經鈞院八十七年度保險字第一二
    號及台灣高等法院台中分院八十八年度上險上字第一二號判決波士頓公司勝訴確
    定，原告即依照上開確定判決於九十年七月十六日給付保險金、利息、訴訟費用
    共九十三萬七千七百八十七元予波士頓公司，而被告既經確定判決認定並無收受
    系爭保險金之權利，則被告於八十七年五月二十五日收受保險金八十萬零二百六
    十一元，即無法律上之原因，為此原告依不當得利之規定請求之。
三、證據：提出商業火災保險單影本乙件、支票影本乙件、本院八十七年度保險字第
    一二號及台灣高等法院台中分院八十八年度上險上字第一二號判決、保險賠償金
    收據影本乙件。
乙、被告方面：
一、聲明：駁回原告之訴。如受不利之判決，願供擔保請准免為假執行。
二、陳述：不知台灣高等法院台中分院八十八年度上險上字第一二號判決所述為何。
丙、本院依職權調閱本院八十七年度保險字第一二號及台灣高等法院台中分院八十八
    年度上險上字第一二號卷。
    理    由
一、本件原告主張：訴外人波士頓餐廳股份有限公司（下稱波士頓公司）於民國八十
    六年一月一日與原告簽立商業火災保險契約，保險期間自八十六年一月二十八日
    起至八十七年一月二十八日止，保險標的物所在地為台中市○區○○路一段七十
    二號一、二樓，詎八十六年三月間系爭保險標的物遭火災燒燬，波士頓公司損失
    八十萬零二百六十一元，原告已依約簽發票號DA0000000，面額八十萬零二百六
    十一元，發票日八十七年五月十八日，付款人世華聯合商業銀行營業部之支票一
    紙予波士頓公司，於八十七年五月二十五日由波士頓公司股東即被告受領並已提
    示兌領，原告嗣又九十年七月十六日給付保險金、利息、訴訟費用共九十三萬七
    千七百八十七元予波士頓公司，並提出與其所述相符之商業火災保險單影本乙件
    、支票影本乙件、保險賠償金收據影本乙件在卷可按，堪信真實。
二、原告主張被告雖於八十七年五月二十五日由受領前揭票號DA0000000，面額八十
    萬零二百六十一元支票乙紙，並已提示兌領，惟被告並無收受系爭保險金之權利
    ，則被告於八十七年五月二十五日收受保險金八十萬零二百六十一元，即無法律
    上之原因，為此原告依不當得利之規定請求之。經查，被告丁○○並非波士頓公
    司之代表人，亦非波士頓公司之債權準占有人，對波士頓公司又不負表見代理之
    責任，故原告前揭給付，對波士頓公司並不生清償效力等情，業據台灣高等法院
    台中分院八十八年度上險上字第一二號判決認定在案。被告既無任何權能，為訴
    外人波士頓公司受領前揭火災賠償金，竟仍受領，原告主張被告於八十七年五月
    二十五日收受保險金八十萬零二百六十一元，並無法律上之原因，即屬可採。從
    而，原告依不當得利規定請求被告給付八十萬零二百六十一元，及自其受領不當
    得利翌日之八十七年五月二十六日起至清償日止，按年息百分之五計算之利息，
    應屬正當，為有理由，應予准許。
三、兩造陳明願供擔保聲請宣告假執行及免為假執行，經核均無不合，爰分別酌定相
    當之擔保金額，併准許之。
四、據上論結，本件原告之訴為有理由，依民事訴訟法第七十八條、第三百九十條第
    二項、第三百九十二條，判決如主文。
中　　　華　　　民　　　國　　九十一　　年　　　四　　　月　　十六　　　日
                                        臺灣臺中地方法院民事第一庭
~B法　　　官　陳宗賢
右為正本，係照原本作成。
如不服本判決，應於判決送達後二十日內，向本院提出上訴狀。
中　　　華　　　民　　　國　　九十一　　年　　　四　　　月　　十六　　　日
~B法院書記官
